臺灣臺南地方法院刑事判決
108年度金訴字第229號
公  訴  人  臺灣臺南地方檢察署檢察官
被      告  王富民


選任辯護人  茆臺雲律師
            張佩珍律師
上列被告因違反銀行法等案件，經檢察官提起公訴（106年度偵
字第9810號、106年度偵字第9811號、107年度偵字第1191號、10
7年度偵字第1192號），本院判決如下：
    主  文
王富民被訴部分公訴不受理。
未扣案犯罪所得新臺幣捌萬肆仟貳佰陸拾貳元沒收，如全部或一
部不能沒收或不宜執行沒收時，追徵其價額。
    理  由
壹、公訴意旨略以：被告王富民明知除法律另有規定外，非銀行
    不得辦理國內外匯兌業務，竟仍基於辦理臺灣地區及中國大
    陸地區間匯兌新臺幣與人民幣業務之犯意，分別提供附表一
    所示之大陸及臺灣地區金融機構帳戶，作為從事臺灣地區與
    大陸地區新臺幣與人民幣之地下匯兌款項收付之用，各於附
    表二所示之交易日期，受附表二所示之人委託，從事非法辦
    理國內外匯兌之業務。其匯兌方式如下：渠等視客戶匯兌之
    需求，由雙方依附表二所議定之匯率換算成人民幣或新臺幣
    後，各自依指示匯入附表一及客戶所指定之大陸及臺灣地區
    帳戶，或在臺灣地區提領新臺幣現金交付，藉此為該客戶清
    理與第三人之間之債權債務關係，或完成資金之轉移行為，
    而以此方式，非法經營新臺幣與人民幣之匯兌業務。因認被
    告王富民涉犯有銀行法第29條第1項、第125條第1項之非法
    辦理國內外匯兌業務罪嫌等語。
貳、按被告死亡者，應諭知不受理之判決，刑事訴訟法第303條
    第5款定有明文。查本件被告王富民業於民國109年3月7日死
    亡，此有本院網路之戶役政查詢系統下載之「個人基本資料
    查詢結果」及死亡證明書各1份附卷可稽（本院卷第167、32
    7頁）。依照上開說明，爰不經言詞辯論，逕為不受理之判
    決。
參、沒收
一、按犯罪所得，屬於犯罪行為人者，沒收之。但有特別規定者
    ，依其規定。前二項之沒收，於全部或一部不能沒收或不宜
    執行沒收時，追徵其價額，刑法第38條之1第1項、第3項定
    有明文。又犯罪所得屬犯罪行為人或其以外之自然人、法人
    或非法人團體因刑法第38條之1第2項所列情形取得者，除應
    發還被害人或得請求損害賠償之人外，沒收之，銀行法第13
    6條之1亦有明文。而依刑法第40條第3項之規定，如屬刑法
    第38條之1 第1 項、第2項之犯罪所得，因事實上或法律上
    原因未能追訴犯罪行為人之犯罪或判決有罪者，得單獨宣告
    沒收。現行刑法關於沒收之規定，已具有獨立法律效果，故
    其宣告，不必然附隨於裁判為之，且犯罪行為人因死亡、曾
    經判決確定、刑法第19條等事由受不起訴處分或不受理、免
    訴、無罪判決者；或因刑法第19條、疾病不能到庭而停止審
    判者及免刑判決者，均可單獨宣告沒收之。
二、查附表二所示之匯兌金額，以被告先前供述以匯款金額千分
    之1來獲得手續費利益來計算，被告所得之犯罪所得共新臺
    幣（下同）84,262元，本件依上開規定，仍應依銀行法第13
    6條之1、刑法第38條之1第1項、第3項宣告沒收，如全部或
    一部不能沒收或不宜執行沒收時，追徵其價額。
據上論斷，應依刑事訴訟法第303 條第5 款、第307 條，判決如
主文。
中　　華　　民　　國　　110 　年　　1 　　月　　20　　日
　　　　　　　　　刑事第十一庭  審判長法　官　劉怡孜
　　　　　　　　　                    法  官  陳欽賢
　　　　　　　　　                    法  官  潘明彥
以上正本證明與原本無異。
如不服本判決應於收受本判決後20日內向本院提出上訴書狀，並
應敘述具體理由。其未敘述上訴理由者，應於上訴期間屆滿後20
日內向本院補提理由書狀（均須按他造當事人之人數附繕本）「
切勿逕送上級法院」。 
    　　　　　　　　　　　　　　　　　書記官  黃瓊蘭
中　　華　　民　　國　　110 　年　　1 　　月　　27　　日
附表一
編號 使用人 匯 兌 金 融 帳 戶 帳 號  一 王富民 王富民名下中國工商銀行東莞分行帳戶（帳號不詳）  二  王志珍名下中國工商銀行東莞分行帳號0000000000000000000號帳戶  三  王富民名下國泰世華商業銀行永康分行帳號000000000000號  四  王志珍名下國泰世華商業銀行東臺南分行帳號000000000000號  五  王黃美金名下國泰世華商業銀行永康分行帳號000000000000號 

附表二、被告王富民從事地下匯兌交易明細表及證據出處：
編號 交易日期 買匯/賣匯 匯率 人民幣金額 換算新臺幣金額 匯 兌 對 象 相  關  證  據 1 103/12/26 買匯 5.07 300,000 1,521,000 劉瑞揚 (小汽車LINE)與高雄金店劉生的聊天(劉瑞揚) 2 104/1/9 買匯 5.038 120,000 604,560 劉瑞揚 (小汽車LINE)與高雄金店劉生的聊天(劉瑞揚) 3 104/1/12 買匯 5.1 280,000 1,428,000 劉瑞揚 (小汽車LINE)與高雄金店劉生的聊天(劉瑞揚) 4 104/1/21 買匯 5.07 400,000 2,028,000 劉瑞揚 (小汽車LINE)與高雄金店劉生的聊天(劉瑞揚) 5 104/1/29 買匯 4.927 200,000 985,400 劉瑞揚 (小汽車LINE)與高雄金店劉生的聊天(劉瑞揚) 6 104/2/2 買匯 5.025 300,000 1,507,500 劉瑞揚 (小汽車LINE)與高雄金店劉生的聊天(劉瑞揚) 7 104/2/16 買匯 4.985 200,610 1,000,041 劉瑞揚 (小汽車LINE)與高雄金店劉生的聊天(劉瑞揚) 8 104/2/25 買匯 5 100,000 500,000 劉瑞揚 (小汽車LINE)與高雄金店劉生的聊天(劉瑞揚) 9 104/3/2 買匯 4.985 300,000 1,495,500 劉瑞揚 (小汽車LINE)與高雄金店劉生的聊天(劉瑞揚) 10 104/3/6 買匯 4.985 150,000 747,750 劉瑞揚 (小汽車LINE)與高雄金店劉生的聊天(劉瑞揚) 11 104/3/6 買匯 4.99 100,000 499,000 劉瑞揚 (小汽車LINE)與高雄金店劉生的聊天(劉瑞揚) 12 104/5/11 買匯 4.96 200,000 992,000 劉瑞揚 (小汽車LINE)與高雄金店劉生的聊天(劉瑞揚) 13 104/5/12 買匯 4.96 100,000 496,000 劉瑞揚 (小汽車LINE)與高雄金店劉生的聊天(劉瑞揚) 14 104/5/13 買匯 4.96 280,000 1,388,800 劉瑞揚 (小汽車LINE)與高雄金店劉生的聊天(劉瑞揚) 15 104/5/18 買匯 4.94 200,000 988,000 朱文琦 LINE與朱大大的聊天朱文琦 16 104/6/5 買匯 4.965 200,000 993,000 劉瑞揚 (小汽車LINE)與高雄金店劉生的聊天(劉瑞揚) 17 104/6/24 買匯 4.965 100,000 496,500 劉瑞揚 (小汽車LINE)與高雄金店劉生的聊天(劉瑞揚) 18 104/6/29 買匯 4.965 200,000 993,000 劉瑞揚 (小汽車LINE)與高雄金店劉生的聊天(劉瑞揚) 19 104/6/30 賣匯 4.97 150,000 745,500 劉瑞揚 (小汽車LINE)與高雄金店劉生的聊天(劉瑞揚) 20 104/7/11 買匯 4.97 200,000 994,000 劉瑞揚 (小汽車LINE)與高雄金店劉生的聊天(劉瑞揚) 21 104/7/13 買匯 4.96 200,000 992,000 朱文琦 LINE與朱大大的聊天朱文琦、王富民國泰世華銀行帳戶交易明細 22 104/7/14 買匯 4.96 200,000 992,000 朱文琦 LINE與朱大大的聊天朱文琦、王富民國泰世華銀行帳戶交易明細 23 104/7/14 買匯 4.97 130,000 646,100 劉瑞揚 (小汽車LINE)與高雄金店劉生的聊天(劉瑞揚) 24 104/7/15 買匯 4.96 100,000 496,000 朱文琦 LINE與朱大大的聊天朱文琦 25 104/7/16 買匯 4.901 300,000 1,470,300 劉瑞揚 (小汽車LINE)與高雄金店劉生的聊天(劉瑞揚) 26 104/7/18 買匯 4.97 50,000 248,500 劉瑞揚 (小汽車LINE)與高雄金店劉生的聊天(劉瑞揚) 27 104/8/17 買匯 4.985 250,000 1,246,250 朱文琦 LINE與朱大大的聊天朱文琦 28 104/9/7 賣匯 5.122 200,000 1,024,400 劉瑞揚 (小汽車LINE)與高雄金店劉生的聊天(劉瑞揚) 29 104/9/11 買匯 5.015 350,000 1,755,250 朱文琦 LINE與朱大大的聊天朱文琦、王富民國泰世華銀行帳戶交易明細 30 105/3/3 賣匯 4.995 200,000 999,000 何欣瑜 (LINE)TesaHo與王富民 的聊天記錄 31 105/3/17 賣匯 5.084 300,000 1,525,200 何欣瑜 (LINE)TesaHo與王富民 的聊天記錄 32 105/3/21 賣匯 4.98 400,000 1,992,000 何欣瑜 (LINE)TesaHo與王富民 的聊天記錄 33 105/3/24 賣匯 5.065 300,000 1,519,500 何欣瑜 (LINE)TesaHo與王富民 的聊天記錄 34 105/3/24 賣匯 5.065 140,000 709,100 何欣瑜 (LINE)TesaHo與王富民 的聊天記錄 35 105/3/28 賣匯 4.99 203,006 1,013,000 何欣瑜 (LINE)TesaHo與王富民 的聊天記錄 36 105/4/18 賣匯 4.975 20,000 99,500 何欣瑜 (LINE)TesaHo與王富民 的聊天記錄 37 105/8/23 賣匯 4.73 6,342 30,000 何欣瑜 (LINE)TesaHo與王富民 的聊天記錄 38 105/10/5 買匯 4.63 1,180,000 5,463,400 何欣瑜 (LINE)TesaHo與王富民 的聊天記錄、何欣瑜106.5.23警詢、王富民國泰世華銀行交易明細 39 105/10/5 賣匯 4.69 2,132 10,000 何欣瑜 何欣瑜與王富民LINE對話截圖、(LINE)TesaHo與王富民的聊天記錄 40 105/10/21 買匯 4.63 1,180,000 4,630,000 何欣瑜 監聽譯文B32-4、(LINE) TesaHo與王富民的聊天記錄、何欣瑜106.5.23警詢、106.5.24偵訊(竹檢105他1926)、王富民國泰世華銀行帳戶交易明細 41 105/11/14 賣匯 4.59 2,200,000 10,098,000 朱文琦 朱文琦106.5.23警詢、106.5.24新竹地檢偵訊、監聽譯文B38、王富民國泰世華銀行帳戶交易明細 42 105/11/16 賣匯 4.55 15,000 68,250 劉瑞揚 監聽譯文B36、劉瑞揚106.5.23警詢偵訊 43 105/11/16 賣匯 4.55 26,000 118,300 劉瑞揚 監聽譯文B36、劉瑞揚106.5.23警詢偵訊 44 105/11/16 賣匯 4.55 1,300,000 5,915,000 朱文琦 朱文琦106.5.23警詢 45 105/11/17 賣匯 4.57 750,000 3,427,500 朱文琦 朱文琦106.5.23警詢 46 105/12/26 賣匯 4.6 3,260 15,000 何欣瑜 (LINE)TesaHo與王富民 的聊天記錄 47 106/1/3 賣匯 4.62 3,460 16,000 何欣瑜 (LINE)TesaHo與王富民 的聊天記錄 48 106/1/6 賣匯 4.63 5,000 23,150 何欣瑜 (LINE)TesaHo與王富民 的聊天記錄 49 106/1/11 賣匯 4.5 1,000,000 4,500,000 朱文琦 106.5.24朱文琦偵訊(新竹地檢105他1926) 50 106/1/20 買匯 4.46 150,000 669,000 何欣瑜 (LINE)TesaHo與王富民 的聊天記錄 51 106/3/13 賣匯 4.554 130,000 592,020 劉瑞揚 (小汽車LINE)與高雄金店劉生的聊天(劉瑞揚) 52 106/3/14 賣匯 4.547 100,000 454,700 劉瑞揚 (小汽車LINE)與高雄金店劉生的聊天(劉瑞揚) 53 106/3/20 賣匯 4.495 55,500 249,472.5 劉瑞揚 (小汽車LINE)與高雄金店劉生的聊天(劉瑞揚) 54 106/3/31 賣匯 4.36 38,000 165,680 劉瑞揚 (小汽車LINE)與高雄金店劉生的聊天(劉瑞揚) 55 106/4/6 賣匯 4.499 31,000 139,469 劉瑞揚 (小汽車LINE)與高雄金店劉生的聊天(劉瑞揚) 56 106/4/7 賣匯 4.504 75,000 337,800 劉瑞揚 (小汽車LINE)與高雄金店劉生的聊天(劉瑞揚) 57 106/4/10 賣匯 4.499 40,000 179,960 劉瑞揚 (小汽車LINE)與高雄金店劉生的聊天(劉瑞揚) 58 106/4/10 買匯 4.32 120,000 518,400 吳致廷 LINE與barryWu的聊天（吳致廷） 59 106/4/11 賣匯 4.4 26,000 114,400 劉瑞揚 (小汽車LINE)與高雄金店劉生的聊天(劉瑞揚)、王富民國泰世華銀行帳戶交易明細 60 106/4/18 賣匯 4.38 90,560 396,650 劉瑞揚 (小汽車LINE)與高雄金店劉生的聊天(劉瑞揚)、王富民國泰世華銀行帳戶交易明細 61 106/4/20 賣匯 4.38 15,000 65,700 劉瑞揚 (小汽車LINE)與高雄金店劉生的聊天(劉瑞揚) 62 106/5/3 買匯 4.3 100,000 430,000 吳致廷 LINE與barryWu的聊天（吳致廷） 63 106/5/4 買匯 4.271 30,000 128,130 吳致廷 LINE與barryWu的聊天（吳致廷） 64 106/5/10 買匯 4.3 190,000 817,000 吳致廷 消息對象barry 65 106/5/12 買匯 4.303 200,000 860,600 黃正中 LINE與黃正中(Johnny)的聊天 66 106/5/12 買匯 4.305 1,000,000 4,305,000 何欣瑜 (LINE)TesaHo與王富民 的聊天記錄 67 106/5/18 買匯 4.31 50,000 215,500 吳致廷 消息對象barry 68 106/5/19 買匯 4.32 18,000 77,760 吳致廷 消息對象barry 69 106/5/22 買匯 4.31 487,000 2,098,970 朱文琦 消息对象豬大大 總計    18,040,870  84,262,463   犯罪所得總計                   84,262元（四捨五入）        

備註
原起訴書附表三編號1無法認定匯款金額，故無法計入
起訴書附表三編號3、6、26、29、32、34、35、52、53、54、56
、57、58、64匯率不明部分，以各該日臺灣銀行公告匯率計算。
另起訴書附表三編號43、44因與編號45為同日賣匯交易，故以相
同匯率計算。